【裁判字號】    95,簡上,509
【裁判日期】    951020
【裁判案由】    傷害
【裁判全文】
臺灣板橋地方法院刑事判決             95年度簡上字第509號
上  訴  人  臺灣板橋地方法院檢察署檢察官
被      告  甲○○
上列上訴人因被告傷害案件，不服本院中華民國95年6 月5 日95
年度簡字第2432號第一審判決（聲請簡易判決處刑案號：95年度
偵字第4152號），提起上訴，本院管轄之第二審合議庭判決如下
：
    主  文
原判決撤銷。
甲○○傷害人之身體，處拘役伍拾日，如易科罰金，以佰元折
算壹日。
    事  實
一、甲○○於民國94年11月5 日上午10時35分許，駕駛車牌號碼
    923-RB號營業大貨車，在國道第三號高速公路中和交流道匝
    道進入民生高架橋前，欲切換車道，險擦撞由丙○○所駕駛
    於其左側併行之車牌號碼3P-1130 號自小貨車，丙○○乃鳴
    喇叭示意，甲○○心生不滿，即沿路緊隨丙○○所駕車輛，
    迨同日上午10時40分許，超車於臺北縣板橋市○○路、萬板
    路口（台六四線文化路下橋處）左側車道前方停等紅燈，甲○○即下車走近丙○○所駕車輛，敲打丙○○車輛之車窗，
    並基於傷害他人身體之故意，趁丙○○搖下車窗詢問何事時
    ，伸手入丙○○車內毆打丙○○頭部，且將丙○○左手反扣
    於車門，丙○○所搭載乘坐於右前座之乙○○即丙○○之母
    出言制止無效，旋下車至丙○○所駕車輛左前方欲阻止之，
    詎甲○○即揮拳毆打乙○○右眼，復毆打丙○○，丙○○因
    之受有左前額1 公分×1 公分瘀腫、鼻部1 公分×0.5 公分
    擦傷、左手腕部2 公分×1.5 公分、1 公分×1 公分擦傷，
    乙○○則受有右上眉部1.5 公分×1 公分瘀腫之傷害。
二、案經丙○○、乙○○訴由臺北縣政府警察局海山分局報請臺
    灣板橋地方法院檢察署檢察官偵查後，聲請簡易判決處刑。
    理  由
一、訊據被告甲○○於本院審理時坦承前揭傷害犯行，此節並經
    證人即告訴人丙○○、乙○○於本院中指證綦詳，並互核無
    誤，又告訴人受有前述傷勢，有中英醫院乙種診斷證明書、
    行政院衛生署桃園醫院傷害診斷證明書、受傷照片等附卷可
    稽，是足徵被告前開自白，應合於事實。本件事證業臻明確
    ，被告犯行洵堪認定，應依法論科。
二、按被告行為後，刑法施行法已於95年6 月14日增訂第1 條之
    1 ，並自同年7 月1 日施行，將刑法分則編所定罰金之貨幣
    單位均改為新臺幣，並將罰金數額分別提高為30倍或3 倍；
    另刑法第33條第5 款關於罰金刑之規定、第41條第1 項關於
    易科罰金折算標準之規定，則於94年2 月2 日修正公布，並
    同自95年7 月1 日施行。而新修正刑法第2 條第1 項規定：
    「行為後法律有變更者，適用行為時之法律。但行為後之法
    律有利於行為人者，適用最有利於行為人之法律。」即行為
    後法律有變更者，應為「從舊從輕」之比較。又針對刑法修
    正變更之部分，自應就有利或不利於被告之一切相關情狀，
    綜其全部罪刑之結果而為比較，以定其應適用之法律，且一
    經定其應適用之法律後，即須整體適用之，除法有明文外，
    不得任意割裂適用。茲將比較新舊法結果，分述如下：
  (一)刑法分則編各罪所定罰金之貨幣單位原為銀元，依修正前刑
    法第33條第5 款規定，罰金刑為銀元1 元以上，而有關罰金
    與罰金倍數之調整及銀元與新臺幣之折算標準，另有罰金罰
    鍰提高標準條例、現行法規所定貨幣單位折算新臺幣條例規
    定之，除罰金以1 銀元折算3 元新臺幣外，並將72年6 月26
    日以前修正之刑法部分條文罰金數額提高為10倍，其後修正
    者則不再提高倍數，亦即刑法分則各罪罰金數額視上開情形
    分別提高為30倍或3 倍；就刑法第277 條第1 項規定而言，
    其罰金部分之法定刑度為「銀元一千元（即新臺幣三萬元）
    以下，銀元一元（即新臺幣三十元）以上」。又95年7 月1
    日起，新修正刑法第33條第5 款則將罰金刑提高為新臺幣一
    千元以上，並以百元計算之，且因同款所定罰金貨幣單位已
    改為新臺幣，乃增訂刑法施行法第1 條之1 規定，將刑法分
    則編各罪所定罰金之貨幣單位亦配合修正為新臺幣，並為使
    刑法分則編各罪所定罰金之最高數額與修正前趨於一致，將
    罰金數額提高為30倍（但72年6 月26日至94年1 月7 日新增
    或修正之條文，就其所定數額提高為3 倍），就刑法第277
    條第1 項規定而言，其罰金部分法定刑度已變更為「新臺幣
    三萬元以下，新臺幣一千元以上」，經比較前後規定之刑度
    ，應以修正前之規定對被告較為有利。
  (二)同法第55條關於想像競合犯之規定，雖增列但書之科刑限制
    規定，惟此為法理之明文化，非屬法律之變更，並無有利犯
    罪行為人與否問題。
  (三)修正前刑法第41條第1 項前段係規定：「犯最重本刑為五年
    以下有期徒刑以下之刑之罪，而受六個月以下有期徒刑或拘
    役之宣告，因身體、教育、職業、家庭之關係或其他正當事
    由，執行顯有困難者，得以一元以上三元以下折算一日，易
    科罰金。」又修正前罰金罰鍰提高標準條例第2 條（現已刪
    除）規定，就其原定數額提高為100 倍折算1 日，是修正前
    之易科罰金折算標準，最高以銀元300 元折算1 日，經折算
    為新臺幣幣值後，為以新臺幣900 元折算為1 日。而新修正
    同條項前段乃規定：「犯最重本刑為五年以下有期徒刑以下
    之刑之罪，而受六個月以下有期徒刑或拘役之宣告者，得以
    新臺幣一千元、二千元或三千元折算一日，易科罰金。」比
    較此部分修正前後，亦以修正前之規定有利於被告。
  (四)綜合比較結果，以修正前規定對被告有利，自應依新修正同
    法第2 條第1 項前段規定，整體適用被告行為時相關規定。
三、核被告所為，係犯刑法第277 條第1 項之傷害罪。其以一行
    為同時傷害告訴人2 人，是應依修正前同法第55條規定，論
    以想像競合犯，並從一情節較重之罪處斷；聲請書認應論以
    同法修正前第56條之連續犯，尚有誤會。茲原審審酌被告雖
    於犯後坦承犯行，態度尚可，惟其與告訴人等素無怨仇，祗
    因行車糾紛，即恣意尋釁逞兇，顯極不尊重告訴人等人格尊
    嚴，復造成告訴人等受有上揭傷害，迄未與告訴人等達成和
    解等一切情狀，量處拘役50日，並依修正前同法第41條前段
    規定，諭知易科罰金之折算標準，關於未及比較前開法定刑
    、易科罰金部分，因比較修法前後，仍應適用行為時法，則
    原審判決適用此部分之行為時法，即無不當，自不構成撤銷
    原判決之事由；然原審判決以被告傷害告訴人等，乃於密接
    時間、地點，以類似方法分別犯同一之罪，係以接續之意思
    所犯，屬實質上一罪，論以接續犯乙節，於法尚有未洽。本
    院合議庭固認原審之量刑，亦屬妥適，告訴人聲請檢察官上
    訴，執詞被告所駕為較大型車輛、被告與告訴人等體型暨體
    力相距懸殊，無力反抗被告，求為撤銷原判決云云，並非有
    據，然原審判決既有前揭瑕疵，非無可議之處，從而，即難
    予維持，而應由本院合議庭將原判決撤銷，並改判如主文第
    2 項所示。
據上論斷，應依刑事訴訟法第455 條之1 第3 項、第369 條第1
項前段、第364 條、第299 條第1 項前段，新修正刑法第2 條第
1 項前段、第277 條第1 項、修正前第55條、修正前第41條第1
項前段，罰金罰鍰提高標準條例第1 條前段、修正前第2 條，判
決如主文。
本案經檢察官馬凱蕙到庭執行職務。
中    華    民    國    95    年    10    月    20    日
                  刑事第十四庭  審判長法  官  林海祥
                                      法  官  汪怡君
                                      法  官  朱敏賢
上列正本證明與原本無異。
不得上訴。
                                      書記官  郭勝華
中    華    民    國    95    年    10    月    30    日
附錄本案論罪科刑法條
刑法第277 條：
傷害人之身體或健康者，處三年以下有期徒刑、拘役或一千元以
下罰金。
犯前項之罪因而致人於死者，處無期徒刑或七年以上有期徒刑；
致重傷者，處三年以上十年以下有期徒刑。


司法院資訊處製作；財團法人民間司法改革基金會備份。
